【裁判字號】    89,訴,1910
【裁判日期】    891205
【裁判案由】    偽造文書等
【裁判全文】
臺灣板橋地方法院刑事判決                        八十九年度訴字第一九一○號
    公  訴  人  臺灣板橋地方法院檢察署檢察官
    被      告  乙○○
    選任辯護人  許麗紅
右列被告因偽造文書等案件，經檢察官提起公訴（八十九年度偵字第九八四五號），
本院判決如左：
    主      文
乙○○行使變造特種文書，處有期徒刑參月，如附表一所示變造之國民身分證影本共
貳枚沒收；又連續行使偽造私文書，足以生損害於他人，處有期徒刑捌月，如附表二
所列之特約消費商店、編號之簽帳單第一聯客戶存根聯共陸紙與上開簽帳單第二、三
聯上偽造之「An Wang」署押共拾貳枚及附表三之統一發票貳張，均沒收。應執行有
期徒刑拾月，如附表一所示變造之國民身分證影本共貳枚與如附表二所列之特約消費
商店、編號之簽帳單第一聯客戶存根聯共陸紙暨上開簽帳單第二、三聯上偽造之「An
Wang」署押共拾貳枚及附表三之統一發票貳張，均沒收。
    事      實
一、乙○○平日好作男性打扮，其為免遭人察覺真實性別並符合外在之男裝打扮，遂
    於不詳時地，將其國民身分證先行影印，並基於變造特種文書之犯意，於影印該
    國民身分證其後之某時，在不詳處所，將該國民身分證影本其上所載之姓名「乙
    ○○」與身分證號碼「Ｚ000000000」，分別變造為「朱偉麟」及「Ｚ
    000000000」，再將變造後之國民身分證影本影印兩份，而於民國八十
    六年五月間，持其中一張經變造之國民身分證影本前往位於臺北市○○路之「福
    華飯店」地下一樓之「豪登西服店」，向該店負責人廖謙輝應徵店員工作，用以
    行使，又將另一份經變造之國民身分證影本放置其位於臺北縣中和市○○街三十
    巷十六號四樓之五住處，足以生損害於戶政機關對於身分資料管理之正確性及豪
    登西服店。
二、乙○○與甲○○係朋友關係，於八十九年一月二十六日，其在上開住處，代當時
    適與其同住之甲○○向櫻花社區公園管理委員會之管理員，領取誠泰商業銀行股
    份有限公司（以下簡稱誠泰銀行）所寄發卡號為00000000000000
    00號信用卡一張後，竟意圖為自己不法之所有，於取得該張信用卡後，即將該
    張信用卡予以侵占入己。乙○○復意圖為自己不法所有之概括犯意，先於不詳時
    地，在信用卡背面偽簽「An Wang」署名，而於八十九年三月十三日，連續六次
    持該信用卡在附表二編號(1)至(6)所載之寶島鞋業股份有限公司板橋門市部等聯合
    信用卡中心特約商店簽帳消費，並佯為該張信用卡之持有人，先後交付上開信用
    卡供該等商店人員在印錄機上刷卡辨識，經上開商店店員分別交付一式三聯之簽
    帳單（各聯分別為第一聯客戶存根聯、第二聯銀行存根聯、第三聯特約商店存根
    聯）後，乙○○分別在第一聯之客戶存根聯上偽造「An Wang」之署押一枚，因
    該簽帳單之第二聯及第三聯均為複寫紙，而同時在該簽帳單第二聯及第三聯上偽
    簽複寫「An Wang」之署押各一枚，先後六次共偽造「An Wang」署押十八枚，以
    表示甲○○同意依據信用卡持卡人合約條件，按簽帳單之金額付款予發卡銀行，
    而偽造私文書，又分別持交該等偽造之簽帳單予上開商店人員收執核對，連續用
    以行使偽造私文書，其中第一聯之客戶存根聯簽帳單再由上開商店人員交予乙○
    ○收執，致上開特約商店均不疑有詐，陷於錯誤，而分別允予簽帳消費，並交付
    所購之物品（所購物品價值詳如附表二所示），合計累積簽帳金額達新台幣（下
    同）四萬一千七百二十元，該等特約商店復分別憑上開簽帳單向收單銀行請款，
    致收單銀行各按信用卡消費簽帳單金額，墊付款項予特約商店，再由誠泰銀行分
    別依約撥付該等各筆代墊之費用代其清償，足以生損害於甲○○、上開特約商店
    及誠泰銀行。嗣因甲○○久候未收到信用卡，而向誠泰銀行查詢，始知該銀行早
    將信用卡寄發至上址，並已遭人持以簽帳消費，甲○○因而報警處理，經警於八
    十九年三月三十日上午持搜索票至乙○○前開住處搜索結果，查獲乙○○於持該
    信用卡前往附表二編號(3)、(4)之誠品股份有限公司板橋第一分公司消費所得如附
    表三所載之統一發票二張，乃循線偵悉上情。
三、案經被害人甲○○訴由臺北縣警察局報請臺灣板橋地方法院檢察署檢察官偵查起
    訴。
    理      由
一、訊據被告乙○○矢口否認有何行使變造特種文書、侵占、行使偽造私文書、詐欺
    取財等犯行，辯稱：其並未變造國民身分證影本，亦未持該變造之身分證影本前
    往「豪登西服店」應徵店員工作，其於應徵時，係使用其本名乙○○；再於八十
    九年一月二十六日，其係因管理員囑其於登錄簿上簽名，以示管理員已有通知前
    往領取，其始在登錄簿簽名，其並未領取誠泰銀行所寄發予告訴人甲○○之掛號
    信件，亦未持該信用卡簽帳消費云云。
二、本院查：
(一)、被告確有持上述變造之國民身分證影本，前往豪登西服店應徵，其並自八十六年
    五月間起在該處工作，且有將該變造之國民身分證交付予該店負責人廖謙輝用以
    行使等節，業據證人廖謙輝於偵查中到庭證述上情明確，並據廖謙輝提出被告於
    應徵時所交付如附表一(2)之變造國民身分證影本一枚附於偵查卷可稽；則被告於
    偵審中既均自承偵查卷附之離職信，其上離職人員欄之「朱偉麟」署名係其所簽
    無訛（見八十九年度他字第一六二五號偵查卷第三六頁背面、本院八十九年十二
    月五日審判筆錄），而觀諸該離職信之內容，係被告於豪登西服店離職時所書具
    ，此有離職信一件在卷可參，顯見被告確有變造國民身分證，嗣持以行使用以應
    徵工作之情至明。再告訴人甲○○與被告同住在上址期間，亦曾於被告所有之書
    本內發現經變造之被告國民身分證影本一枚，此經告訴人陳述在卷，復有告訴人
    所提經變造如附表一(1)之被告國民身分證影本一枚可憑，益徵被告確有將其國民
    身分證影印後，復加以變造持以行使之行為。
(二)、再查，被告於八十九年一月二十六日，在櫻花公園社區管理委員會，於代為領取
    誠泰銀行所寄送予告訴人之前開信用卡後，即予以侵占入己乙節，業據告訴人甲
    ○○於警訊及偵審中均指述甚詳，復有該管理委員會掛號信件、包裹登錄簿及掛
    號信件回執聯等件附於偵查卷可證，雖被告辯稱其係因管理員囑其於登錄簿上簽
    名，以示管理員已有通知前往領取，其始在登錄簿簽名，其並未領取告訴人之信
    用卡云云，惟被告於偵查中係稱已領取該信用卡，然其後發現該信件為告訴人所
    有，故已將之退回管理委員會云云，其於偵審中所辯前後不一，已難採信，況一
    般於掛號信件、包裹之登錄簿上簽名，其意自係用以表示已收受該信件或包裹，
    倘僅意在通知有信件包裹之寄達，衡情尚無囑被通知人於其上簽名之必要，是足
    認告訴人指訴被告代為領取上述信用卡，並予以侵占入己之情非虛。又查，被告
    於八十九年三月十三日晚間九時十一分許，持背面已偽簽「An  Wang」之告訴人
    前開信用卡，前往附表二編號(6)之「龍金泰有限公司」購買行動電話一具，且在
    簽帳單上偽簽「An  Wang」等情，業經證人即該公司店員陳盈志於警訊中證述被
    告前往彼任職之公司購買行動電話時，係由彼所接洽，被告係持信用卡付費，該
    信用卡之背面簽有「An  Wang」之英文名字，故被告於簽帳單上亦係簽具該英文
    名字等情明確，並有簽帳單一件附於偵查卷足憑，而被告向證人陳盈志購買行動
    電話之經過，亦經該公司所裝設之錄影機側錄成帶，有該錄影帶翻拍相片共二十
    七幀附卷可稽；另觀諸偵查卷附如附表二編號(1)至(5)所列之特約消費商店簽帳單
    ，其上所簽具「An  Wang」之筆跡，經以肉眼觀察之結果，顯與上開為被告所簽
    具如附表二編號(6)之簽帳單其上「An  Wang」之筆跡相同，且附表二編號(1)至(6)
    所列之各次簽帳消費，均係八十九年三月十三日，六次之時間緊接，應係同一人
    所為；另經警於八十九年三月三十日持公訴人所核發之搜索票前往被告上址住處
    搜索時，並扣得前往附表二編號(3)、(4)之誠品股份有限公司板橋第一分公司消費
    所得如附表三所載之統一發票二張，足證被告確有持告訴人之信用卡於附表二所
    載之各該商店簽帳消費，至為明酌。綜上論述，本件事證明確，被告前開所辯，
    均不足採，其前揭各該犯罪事實，均洵堪認定，應依法論科。
三、按影本與原本可有相同之效果，如將原本影印後，將影本之部分內容竄改，重加
    影印，與無制作權人將其原本竄改，作成另一表示其意思者無異，應成立變造文
    書罪（最高法院七十三年臺上字第三八八五號判例意旨參照），是核被告將己有
    之國民身分證影印後，將影本之部分內容竄改，重加影印，並進而行使用以應徵
    工作，足生損害於戶政機關對於身分資料管理之正確性及豪登西服店，所為係犯
    刑法第二百十六條、第二百十二條之行使變造特種文書罪；其所為之變造特種文
    書之低度行為，為行使之高度行為所吸收，不另論罪。次按信用卡簽帳單具有持
    卡人與特約商店之交易契約書之性質，並具有持卡人經由收單銀行請求發卡銀行
    撥款之請求書或指示文件之性質，換言之，持卡人向特約商店消費後簽名於一式
    三聯之簽帳單上，再由特約商店交付其中第一聯客戶存根聯予持卡人收執，該第
    一聯由持卡人簽名係指持卡人同意依據信用卡持卡人合約條件，一經使用或訂購
    物品，均應按簽帳單之全部金額，付款予發卡銀行，故持卡人於該簽帳單簽名其
    用意與票據背書大致相同，皆係對所簽之金額負責之意，該簽帳單之性質為私文
    書，則被告將其所代領之告訴人信用卡一張，侵占入己，其後用以簽帳消費，所
    為係犯刑法第三百三十五條第一項之普通侵占罪與第二百十六條、第二百十條之
    行使偽造私文書罪及第三百三十九條第一項詐欺取財罪；其偽造署押之行為，應
    為其偽造簽帳單之部分行為，不另論罪；而被告偽造簽帳單並進而持以行使，其
    偽造私文書之低度行為應為行使偽造私文書之高度行為所吸收，亦不另論罪。又
    被告先後行使偽造私文書及詐欺取財之犯行，均時間緊接，犯罪構成要件相同，
    顯各係基於概括犯意為之，應分別依連續犯之規定以一罪論，並依法加重其刑。
    另被告所犯上開侵占、連續行使偽造私文書及連續詐欺取財三罪間，有方法結果
    之牽連關係，為牽連犯，應依刑法第五十五條後段之規定，從一較重之連續行使
    偽造私文書罪處斷。至其所犯行使變造特種文書罪及連續行使偽造私文書罪之間
    ，犯意各別，罪質互異，應予分論併罰。爰審酌被告之素行尚佳，惟竟行使變造
    國民身分證，足以生損害於戶政機關對於身分資料管理之正確性及他人，復利用
    信用卡之交易便捷性，紊亂行使信用卡之經濟秩序，損及信用卡真正持有人及發
    卡銀行之權益，並參諸其犯罪之動機、目的、手段，簽帳消費之金額，犯罪後態
    度不佳猶飾詞否認犯行等一切情狀，量處如主文所示之刑，並定其應執行刑，以
    示懲儆。
四、扣案如附表一所示變造之國民身分證影本共二張，均屬被告所有，且係其變造特
    種文書犯行所得之物，爰依刑法第三十八條第一項第三款之規定，予以宣告沒收
    。再如附表二所列之特約消費商店、編號之簽帳單第一聯客戶存根聯共六紙，係
    被告所有供其行使偽造私文書、詐欺所用之物，爰依刑法第三十八條第一項第二
    款之規定宣告沒收；又上開簽帳單第二、三聯，業經被告提出交予上開特約商店
    ，已非被告所有，自毋庸為沒收之諭知，惟其上偽造之「An Wang」署押共十二
    枚，係被告偽造之署押，不問屬於被告與否，均應依刑法第二百十九條規定諭知
    沒收；至各該簽帳單第一聯上偽造之「An Wang」署押共六枚，已併同於該私文
    書沒收，爰不另為沒收之諭知；另告訴人信用卡後偽造之「An Wang」署押一枚
    ，因該張信用卡並未扣案，是否存在已屬不明，被告復否認犯行，為免日後執行
    之困擾，本院即不予宣告沒收，併此敘明。而附表三之統一發票二張，亦屬被告
    所有，且係其行使偽造私文書、詐欺所得之物，爰依刑法第三十八條第一項第三
    款之規定予以沒收。
據上論斷，應依刑事訴訟法第二百九十九條第一項前段，刑法第五十六條、第二百十
六條、第二百十條、第二百十二條、第三百三十五條第一項、第三百三十九條第一項
、第五十五條、第五十一條第五款、第二百十九條、第三十八條第一項第二款、第三
款，罰金罰鍰提高標準條例第一條前段，判決如主文。
本案經檢察官潘翠雪到庭執行職務。
中        華      民      國      八十九    年      十二    月    五    日
                                      臺灣板橋地方法院刑事第一庭
                                          法  官  邱  靜  琪
【附表一】：
(1)八十九年度他字第一六二五號偵查卷第七頁之變造乙○○國民身分證影本一張。
(2)八十九年度他字第一六二五號偵查卷第三七頁之變造乙○○國民身分證影本一張。
【附表二】：
┌─┬─────────┬──────────┬────┬──────┐
│編│     消費時間     │  特約消費商店      │偽造署押│  簽帳金額  │
│號│   （民國）       │                    │        │ （新臺幣） │
├─┼─────────┼──────────┼────┼──────┤
│(1)│八十九年三月十三日│ 臺北縣板橋市○○路 │An Wang │三千四百元  │
│  │下午四時三十九分許│ 中山路一段三號之「 │        │            │
│  │                  │ 寶島鞋業股份有限公 │        │            │
│  │                  │ 司」板橋門市部     │        │            │
├─┼─────────┼──────────┼────┼──────┤
│(2)│同右日下午五時十六│ ＰＲＯ板橋店       │同右    │一萬三千一  │
│  │分許              │                    │        │百二十元    │
├─┼─────────┼──────────┼────┼──────┤
│(3)│同右日下午五時三十│ 臺北縣板橋市○○路 │同右    │二千元      │
│  │一分許            │ 一段四六號之「誠品 │        │            │
│  │                  │ 股份有限公司」板橋 │        │            │
│  │                  │ 第一分公司         │        │            │
├─┼─────────┼──────────┼────┼──────┤
│(4)│同右日下午五時五十│ 同右               │同右    │四千七百元  │
│  │八分許            │                    │        │            │
├─┼─────────┼──────────┼────┼──────┤
│(5)│同右日晚上八時四十│ 前衛旗艦企業有限公 │同右    │二千元      │
│  │七分許            │ 司                 │        │            │
├─┼─────────┼──────────┼────┼──────┤
│(6)│同右日晚上九時十一│ 臺北縣板橋市南雅南 │同右    │一萬六千五  │
│  │分許              │ 路一段七一號之「龍 │        │百元        │
│  │                  │ 金泰有限公司」     │        │            │
└─┴─────────┴───────────────┴──────┘
【附表三】：
(1)「AK－00000000」，發票金額二千元（偵查卷第二八頁）
(2)「AK－00000000」，發票金額四千七百元（偵查卷第二八頁）
右正本證明與原本無異
如不服本判決應於送達後十日內向本院提出上訴狀
                                          書記官  劉  日  賓
中        華      民      國      八十九    年      十二    月    七    日
附錄本案論罪科刑法條全文：
刑法第三百三十五條
意圖為自己或第三人不法之所有，而侵占自己持有他人之物者，處五年以下有期徒刑
、拘役或併科一千元以下罰金。
前項之未遂犯罰之。
刑法第二百十六條
行使第二百十條至第二百十五條之文書者，依偽造、變造文書或登載不實事項或使登
載不實事項之規定處斷。
刑法第二百十條
偽造、變造私文書，足以生損害於公眾或他人者，處五年以下有期徒刑。
刑法第二百十二條
偽造、變造護照、旅券、免許證、特許證及關於品行、能力、服務或其他相類之證書
、介紹書，足以生損害於公眾或他人者，處一年以下有期徒刑，拘役或三百元以下罰
金。
刑法第三百三十九條
意圖為自己或第三人不法之所有，以詐術使人將本人或第三人之物交付者，處五年以
下有期徒刑、拘役或科或併科一千元以下罰金。
以前項方法得財產上不法之利益或使第三人得之者亦同。
前二項之未遂犯罰之。


司法院資訊處製作；財團法人民間司法改革基金會備份。
